臺灣臺中地方法院刑事判決　　　　　　　100年度易字第745號
公　訴　人　臺灣臺中地方法院檢察署檢察官
被　　　告　林長富
上列被告因違反毒品危害防制條例案件，經檢察官提起公訴（10
0年度毒偵字第82號），本院判決如下：
    主    文
林長富施用第二級毒品，累犯，處有期徒刑陸月，如易科罰金，
以新臺幣壹仟元折算壹日。
    犯罪事實
一、林長富前於民國87年間，因施用毒品案件，經本院裁定令入
    勒戒處所實施觀察、勒戒，因認無繼續施用毒品之傾向，於
    87年9月14日執行完畢釋放；復於89年間，因施用毒品案件
    ，經本院裁定令入勒戒處所實施觀察、勒戒，因認無繼續施
    用毒品之傾向，於89年5月3日執行完畢釋放；又於91年間，
    因施用毒品案件，經本院裁定入戒治處所施以強制戒治，於
    92年4月14日執行完畢釋放，刑罰部分，並經本院以91年度
    豐簡字第208號判處有期徒刑5月確定，於92年11月13日執行
    完畢；另於95年間，因放火燒燬建物案件，經本院以95年度
    訴字第691號判處有期徒刑2年確定，嗣經減刑為有期徒刑1
    年，於96年7月16日縮刑期滿執行完畢；另於97年間，因傷
    害直系血親尊親屬案件，經本院以97年度豐簡字第511號判
    處有期徒刑4月確定，於97年10月6日縮刑期滿執行完畢；另
    於99年間，因公共危險案件，經本院以99年度豐交簡字第26
    7號判處有期徒刑3月，於99年10月6日執行完畢。詎其猶不
    知悔改，復基於施用第二級毒品之犯意，於99年11月18日下
    午1時30分許回溯96小時內之某時（不含警力拘束期間），
    在不詳處所，以不詳之方式，施用第二級毒品甲基安非他命
    1次。嗣於99年11月18日上午11時許，另因涉嫌妨害性自主
    案件，為警於臺中市○○區○○街4之12號查獲，並經其同
    意採集其尿液送驗，結果呈安非他命、甲基安非他命陽性反
    應，始查悉上情。
二、案經臺中市政府警察局東勢分局（改制前臺中縣警察局東勢
    分局）報告臺灣臺中地方法院檢察署檢察官偵查起訴。
    理    由
壹、證據能力之說明
    按被告以外之人於審判外之言詞或書面陳述，除法律有規定
    者外，不得作為證據，為刑事訴訟法第159條第1項定有明文
    。其立法本旨係以證人於審判外之言詞或書面陳述，屬於傳
    聞證據，此項證據，當事人無從直接對於原供述者加以詰問
    ，以擔保其真實性，法院亦無從直接接觸證人而審酌其證言
    之憑信性，違背直接審理及言詞審理之原則，除具有必要性
    及信用性情況之除外者外，原則上不認其有許容性，自不具
    證據能力；至所謂具有必要性及信用性情況者，例如刑事訴
    訟法第159條之1至第159條之5及第206條等情形，仍例外認
    其有證據能力。查：
(一)、按現行刑事訴訟法關於「鑑定」之規定，除選任自然人充當
    鑑定人外，另設有囑託機關鑑定制度。依同法第198條、第
    208條之規定，不論鑑定人或鑑定機關、團體，固均應由法
    院、審判長、受命法官或檢察官視具體個案之需要而為選任
    、囑託，並依第206條之規定，提出言詞或書面報告，始符
    合同法第159條第1項所定得作為證據之「法律有規定」之情
    形。否則所為之鑑定，仍屬傳聞證據。然於司法警察機關調
    查中之案件，為因應實務上，或因量大、或有急迫之現實需
    求，併例行性當然有鑑定之必要者，例如毒品之種類與成分
    、尿液之毒品反應，或者槍彈有無殺傷力等鑑定，基於檢察
    一體原則，得由該管檢察長對於轄區內之案件，以事前概括
    選任鑑定人或囑託鑑定機關、團體之方式，俾便轄區內之司
    法警察官、司法警察對於調查中之此類案件，得即時送請先
    前已選任之鑑定人或囑託之鑑定機關、團體實施鑑定，以求
    時效。此種由檢察機關概括選任鑑定人或概括囑託鑑定機關
    、團體，再轉知司法警察官、司法警察於調查犯罪時參考辦
    理之作為，法無明文禁止，係為因應現行刑事訴訟法增訂傳
    聞法則及其例外規定之實務運作而為。此種由司法警察官、
    司法警察依檢察官所概括選任之鑑定人或囑託鑑定機關、團
    體所為之鑑定結果，與檢察官選任或囑託為鑑定者，性質上
    並無差異，同具有證據能力（最高法院96年度臺上字第2860
    號判決意旨參照）。查對於卷附之詮昕科技股份有限公司濫
    用藥物尿液檢驗報告之證據能力，檢察官及被告於本院審理
    時均無爭執（見本院卷第26頁），且該等鑑定書面意見係上
    揭機構受司法機關概括授權委託，本其專業鑑定技術與客觀
    檢驗程序所作成，揆諸上揭說明，自有證據能力。
(二)、再按被告以外之人（包括證人、鑑定人、告訴人、被害人及
    共同被告等）於審判外之陳述雖不符刑事訴訟法第159條之1
    至第159條之4之規定，而經當事人於審判程序同意作為證據
    ，法院審酌該言詞陳述或書面陳述作成時之情況，認為適當
    者，亦得為證據；當事人、代理人或辯護人於法院調查證據
    時，知有刑事訴訟法第159條第1項不得為證據之情形，而未
    於言詞辯論終結前聲明異議者，視為有前項之同意，同法第
    159條之5定有明文。以下本院引用之被告以外之人所為審判
    外之書面陳述，雖屬傳聞證據，惟其內容業經本院審理時予
    以提示並告以要旨，並經檢察官及被告表示意見，當事人已
    知上述證據乃傳聞證據，然均表示沒有意見，同意作為證據
    使用，本院審酌認為以之作為本案之證據亦屬適當，而有證
    據能力。
貳、實體部分：
一、訊據被告林長富否認有何施用第二級毒品甲基安非他命之犯
    行，並辯稱：伊沒有施用甲基安非他命，可能是伊與友人徐
    國民喝保力達時喝到的，伊沒有看到徐國民有無將甲基安非
    他命放入保力達內云云。惟查：
(一)、被告於99年11月18日上午11時許，因另案為警在臺中市○○
    區○○街4之12號查獲，嗣於同日下午1時30分，經其同意採
    集其尿液送往詮昕科技股份有限公司以氣相層析質譜分析法
    （GC/MS）檢驗結果，呈安非他命、甲基安非他命陽性反應
    等情，有詮昕科技股份有限公司出具之濫用藥物尿液檢驗報
    告、臺中縣警察局東勢分局委託鑑驗尿液代號與真實姓名對
    照表各1紙附卷可稽。
(二)、按目前尿液中煙毒之檢驗方法，一般實驗室第一步驟係利用
    免疫酵素分析法做初步篩檢，如篩檢濃度小於CUT-OFF VALU
    E即判讀為陰性反應；如篩檢濃度大於CUT-OFF VALUE，則必
    須進一步做確認試驗，其確認試驗方法精密度以GC/MS（氣
    相層析質譜儀）優於GC優於TOXI-LAB。而所謂「氣相層析質
    譜儀」包括「氣相層析儀」及「質譜儀」二部分，在「氣相
    層析儀」部分，其方法為將物質氣化後，再經分析管分離，
    由於各種物質之沸點及對管柱之吸附力不同，在經過檢測器
    測定後，表現出不同的滯留時間，利用滯留時間來判定是何
    種物質；而「質譜儀」部分為檢測器，能將物質撞擊成碎片
    ，記錄其質譜圖，因每個化合物之鍵結能力不同，故不同之
    物質會有其特定之質譜圖，因此在物質之判斷上有若指紋鑑
    定。故理論上如果扣除人為因素（例如檢體之間的污染）不
    予列計者，氣相層析質譜儀之精確度接近百分之百，幾乎不
    會有偽陽性反應產生，是以尿液經以氣相層析質譜儀之確認
    方法檢驗後，所得之結果應堪信採（最高法院91年度臺非字
    第58號判決意旨參照）。
(三)、又按施用安非他命者，其尿液中之代謝物為安非他命，依現
    行濫用藥物尿液檢驗作業準則，其濃度大於500ng/ml者，判
    定為安非他命陽性反應。施用甲基安非他命者，其尿液中之
    代謝物為甲基安非他命及安非他命，依現行濫用藥物尿液檢
    驗作業準則，其甲基安非他命濃度大於或等於500ng/ml，且
    其代謝物安非他命濃度大於或等於100ng/ml者，方可判定為
    甲基安非他命陽性反應；施用安非他命者，其尿液代謝物應
    為安非他命陽性反應，不會產生有甲基安非他命陽性反應。
    需施用甲基安非他命者，其尿液代謝物，始會呈甲基安非他
    命及安非他命陽性反應；人體施用甲基安非他命後，在主要
    代謝物中未改變形態之甲基安非他命佔施用劑量達百分之43
    ，而安非他命佔百分之5等情，有內政部警政署刑事警察局
    93年4月27日（93）刑鑑字第0930086213號函、行政院衛生
    署管制藥品管理局93年5月6日管檢字第0930003896號函、法
    務部法醫研究所93年4月28日法醫毒字第0930001313號函及
    法務部調查局93年4月27日調科壹字第09300153070號函可憑
    。
(四)、再按甲基安非他命經口服投與後約百分之70於24小時內自尿
    中排出，約百分之90於96小時內自尿中排出，由於目前國內
    尿液中甲基安非他命之檢驗僅為鑑定其是否呈陽性反應尚未
    定其含量，且甲基安非他命成分之檢出與其投與方式，投與
    量、個人體質、採尿時間與檢測儀器之精密度等諸多因素有
    關，因此僅憑尿液中呈安非他命陽性反應，並無法確實推算
    吸食時間距採集時間之長短，惟依上述資料推斷，最長可能
    不會超過4日，有行政院衛生署藥物食品檢驗局於81年2月8
    日81藥檢壹字第1156號函示可稽。
(五)、查，被告林長富經採集尿液送驗後，以酵素免疫分析法初步
    篩檢結果，呈安非他命類陽性反應後，再以氣相層析質譜儀
    分析法確認，其尿液中檢出安非他命濃度數值為2682ng/ml
    ，大於100ng/ml；檢出甲基安非他命濃度數值為24383ng/ml
    ，亦高於閾值濃度500ng/ml，而呈甲基安非他命陽性反應等
    情，有詮昕科股份有限公司濫用藥物尿液檢驗報告可稽（見
    警卷第7頁），而被告之尿液係以氣相層析質譜儀之確認方
    法檢驗，幾乎不會有偽陽性反應產生，所得之結果應堪信採
    。而本案係於99年11月18日下午1時30分許，採集被告尿液
    送驗，有臺中縣警察局東勢分局委託鑑驗尿液代號與真實姓
    名對照表在卷可查。堪認被告確有於99年11月18日下午1時
    30分為警採尿時回溯前4日即96小時內某時（不含警力拘束
    期間），在不詳地點，以不詳方式，施用甲基安非他命1次
    之事實甚明。被告雖否認施用第二級毒品甲基安非他命，並
    辯稱：可能係與友人徐國民喝保立達時喝到毒品甲基安非他
    命云云。惟詢之何以其尿液呈現甲基安非他命陽性反應，被
    告答稱：不知道。既以被告不知其尿液為何呈甲基安非他命
    陽性反應，又何能確定其係因喝保立達所致，已屬可議。復
    詢之其有無親眼看到徐國民將何物放入保立達內，被告復稱
    ：當時在徐國民住處庭院喝酒，有看到徐國民將瓶子搖一搖
    ，但沒有看到徐國民放東西進去，並稱：在喝完徐國民之保
    立達後，與伊先前喝的保立達沒有不一樣云云（見本院卷第
    27 頁）。既然被告未看到徐國民放東西進去保立達，且喝
    完該保立達並無特別不一樣的感覺，又何能確定其尿液所呈
    甲基安非他命陽性反應係喝徐國民之保立達所致，被告所辯
    顯然自相矛盾。再者，徐國民既係被告之友人，應無何仇恨
    怨隙，衡情應無在被告完全不知情下，私自將毒品甲基安非
    他命偷偷摻入在保立達內讓被告誤飲之理，被告所辯顯然悖
    於常情，應屬卸責之詞，不足採信。
二、綜上所述，被告辯稱：伊沒有施用甲基安非他命，可能是喝
    保立達喝到的云云，並不足採。是本案事證明確，被告施用
    第二級毒品甲基安非他命之犯行，洵堪認定，應依法論科。
三、按毒品危害防制條例於92年7月9日修正公布，自93年1月9日
    施行，其中第20條、第23條將施用毒品之刑事處遇程序，區
    分為「初犯」及「5年內再犯」、「5年後再犯」。依其立法
    理由之說明：「初犯」，經觀察、勒戒或強制戒治後，應為
    不起訴處分或不付審理之裁定；「5年內再犯」者，因其再
    犯率甚高，原實施之觀察、勒戒及強制戒治既已無法收其實
    效，爰依法追訴或裁定交付審理。至觀察、勒戒或強制戒治
    執行完畢釋放後，「5年後再犯」者，前所實施之觀察、勒
    戒或強制戒治已足以遮斷其施用毒品之毒癮，為期自新及協
    助其斷除毒癮，仍適用「初犯」規定，始應先經觀察、勒戒
    、強制戒治之程序。從而依該次修正後之規定，僅限於「初
    犯」及「5年後再犯」2種情形，應先經觀察、勒戒或強制戒
    治之程序，此乃該條例第10條之例外規定。倘被告於5年內
    已再犯施用毒品，經依法追訴處罰，縱其第3次（或第3次以
    上）再度施用毒品之時間，在初犯經觀察、勒戒或強制戒治
    執行完畢釋放5年以後，因與單純之「5年後再犯」之情形有
    別，不合於「5年後再犯」之例外規定；且因已於「5年內再
    犯」，顯見其再犯率甚高，原實施觀察、勒戒或強制戒治，
    已無法收其實效，即應回歸原則性規定，由檢察官逕行起訴
    ，依該條例第10條處罰，最高法院95年度臺非字第134號判
    決可資參照。查被告前於87年間，因施用毒品案件，經本院
    裁定令入勒戒處所實施觀察、勒戒，因認無繼續施用毒品之
    傾向，於87年9月14日執行完畢釋放；復於89年間，因施用
    毒品案件，經本院裁定令入勒戒處所實施觀察、勒戒，因認
    無繼續施用毒品之傾向，於89年5月3日執行完畢釋放；又於
    91年間，因施用毒品案件，經本院裁定入戒治處所施以強制
    戒治，於92年4月14日執行完畢釋放，刑罰部分，並經本院
    以91年度豐簡字第208號判處有期徒刑5月確定，於92年11月
    13日執行完畢等情，有臺灣高等法院被告前案紀錄表存卷可
    佐，則被告於本案犯罪事實欄所載時、地，再犯施用第二級
    毒品罪，雖距87年9月14日觀察、勒戒執行完畢釋放之時間
    ，已在5年以後，惟其自87年9月14日起之5年內已再犯施用
    毒品犯行，已與單純「五年後再犯」之情形有別。是揆諸上
    開最高法院判決意旨，本案追訴條件業已充足，應予以依法
    論科，合先敘明。
四、核被告林長富所為，係犯毒品危害防制條例第10條第2項之
    施用第二級毒品罪。被告因施用而持有毒品行為，本應以持
    有論，惟持有後進而施用，其持有之低度行為應被施用之高
    度行為所吸收，故不再另論其持有毒品罪。被告前於95年間
    ，因放火燒燬建物案件，經本院以95年度訴字第691號判處
    有期徒刑2年確定，減刑為有期徒刑1年，於96年7月16日縮
    刑期滿執行完畢；另於97年間，因傷害直系血親尊親屬案件
    ，經本院以97年度豐簡字第511號判處有期徒刑4月確定，於
    97年10月6日縮刑期滿執行完畢；另於99年間，因公共危險
    案件，經本院以99年度豐交簡字第267號判處有期徒刑3月，
    於99年10月6日縮刑期滿執行完畢之事實，有臺灣高等法院
    被告前案紀錄表1份在卷可參，其受有期徒刑之執行完畢後
    ，5年以內故意再犯本件有期徒刑以上之罪，為累犯，依刑
    法第47條第1項，加重其刑。爰審酌被告施用毒品，經觀察
    、勒戒、強制戒治及法院論罪科刑後，仍不知戒惕，一再施
    用，無視於毒品對於自身健康之戕害及國家對於杜絕毒品犯
    罪之禁令，不知戒除惡習，惡性非輕，犯後復否認犯行之犯
    後態度，及衡酌其施用毒品並無危害他人及其犯罪之動機、
    目的及手段等一切情狀，量處如主文所示之刑，並諭知易科
    罰金之折算標準，以資懲儆。
據上論斷，應依刑事訴訟法第299條第1項前段，毒品危害防制條
例第10條第2項，刑法第11條前段、第47條第1項、第41條第1項
前段，判決如主文。
本案經檢察官張富鈞到庭執行職務。
中    華    民    國    100    年    4    月    25    日
                 刑事第八庭        法  官  李慧瑜
以上正本證明與原本無異。
如不服本判決，應於收受送達後10日內向本院提出上訴書狀（應
敘述具體理由並附繕本）。
上訴書如未敘述理由，應於上訴期間屆滿後20日內補提理由書於
本院。
中    華    民    國    100    年    4    月    25    日
                                   書記官  張雅慧
附錄本判決論罪科刑法條
毒品危害防制條例第10條：
施用第一級毒品者，處6月以上5年以下有期徒刑。
施用第二級毒品者，處3年以下有期徒刑。